【裁判字號】    98,醫上訴,8
【裁判日期】    981105
【裁判案由】    重傷害等
【裁判全文】
臺灣高等法院刑事判決                 98年度醫上訴字第8號
上  訴  人
即  自訴人  己○○
自訴代理人  顏火炎律師
被      告  丙○○
            壬○○
            子○○
            乙○○
            庚○○
            戊○○
            癸○○
            甲○○
            辛○○
            丁○○
            丑○○
上列上訴人因被告等重傷害等案件，不服臺灣臺北地方法院97年
度自更(一)字第8號，中華民國98年9 月2日第一審判決，提起上訴
，本院判決如下：
    主  文
上訴駁回。
    理  由
一、自訴意旨略以：上訴人即自訴人己○○於車禍受傷後，歷經
    數家醫院（含國泰、台北榮總、三軍總醫院）檢查結果，自
    訴人肌肉、肌腱都未斷裂受傷，惟神經有受傷的事實，此有
    各該醫院肌電圖檢查後之病歷記載神經損傷可稽。被告丙○○、壬○○當時為國泰醫院醫師，為依法令從事醫療業務之
    人，被告子○○、乙○○、庚○○、戊○○等人為三軍總醫
    院醫師，為從事醫療業務之公務人員，以上人員均昧於前開
    自訴人在各該醫院肌電檢查後之病歷記載神經損傷之事實，
    而未就自訴人右腿部之神經病變予以治療，自訴人先在國泰
    醫院由骨科醫師即被告丙○○開刀手術未能治癒，繼之在三
    軍總醫院由被告即神經外科主任醫師子○○指自訴人應由骨
    科醫治，對於自訴人神經損部分視若無睹，拒絕診治。在三
    軍總醫院經神經外科主任醫師子○○轉介該醫院骨科醫師乙○○為自訴人診治，被告乙○○告知自訴人病因是肌容的間
    室症後群云云，欺瞞自訴人割斷肌腱後再經自訴人一再要求
    施作完肌電圖檢查後，仍無視於該醫院肌電圖檢查後之病歷
    記載神經損傷之事實，而拒絕醫治，並迫令自訴人出院。(一)
    被告丙○○、壬○○、子○○、乙○○、庚○○、戊○○、
    癸○○等人均在自訴人病歷表上記載不實之病因，明知不實
    之事項，登載於業務上所掌之文書。(二)甲○○為所屬醫院之
    負責人，亦均明知前開事實，仍向健保局行使，用以申請健
    保給付費用，使健保局承辦人員將該不實病歷資訊登載於其
    所掌之公文書; 甲○○、辛○○、丁○○等三人回答自訴人
    請求國防部要求給予自訴人恢復肌腱轉位復健手術及查處子
    ○○、乙○○、庚○○、戊○○等醫師不法醫療手術的答覆
    書狀，明確將該不實病歷資訊登載於其所掌之公文書。(三)辛○○、丑○○等人亦將該不實之病歷送交台北市政府衛生局
    醫事審議委員會，作出不實之醫審議鑑定報告呈送法院以作
    為審理本案之證據。本件醫療糾紛發生後，自訴人即刻函告
    中央健保局要求要依法查明本件醫療糾紛真相前，應停止支
    付國泰醫院及三軍總醫院所申請之健保給付額，惟被告丙○○、壬○○、子○○、乙○○、庚○○、戊○○、癸○○、
    甲○○、辛○○、丁○○、丑○○等人在自訴人懇求復健被
    割斷的肌腱治療，置之不理仍持前開不實病歷資料向中央健
    保局行使，詐取健保費用及自訴人自付部分之不當療費得逞
    。被告丙○○、壬○○、子○○、乙○○、庚○○、戊○○
    、癸○○、甲○○、辛○○、丁○○、丑○○等人均涉有刑
    法第211條、第213條、第339條之罪云云。
二、按刑事訴訟之目的，固在發現真實，以實現實質之正義，但
    在手續上亦須兼顧程序之公正，以實現程序之正義；故刑事
    訴訟採程序事項先審查之法則，訴訟行為必先具備程序上之
    合法要件，始能進而為實體事項之認定（最高法院82年度台
    上字第5868號判決意旨參照）。次按自訴，應向管轄法院提
    出自訴狀為之；自訴狀應記載下列事項：一、被告之姓名、
    性別、年齡、住所或居所，或其他足資辨別之特徵。二、犯
    罪事實及證據並所犯法條；前項犯罪事實，應記載構成犯罪
    之具體事實及其犯罪之日、時、處所、方法；自訴狀應按被
    告之人數，提出繕本，刑事訴訟法第320條第1 項至第4項定
    有明文，此乃提起自訴法律上必備之程式。又按起訴或其他
    訴訟行為，於法律上必備之程式有欠缺而其情形可以補正者
    ，法院應定期間，以裁定命其補正，同法第273條第6項規定
    甚明，該關於公訴程序之條文，依同法第343 條規定，於自
    訴程序亦有所準用。是上開提起自訴之法定必備程式，如有
    欠缺而其情形可補正者，法院應定期間命其補正；惟如逾期
    未補正或補正不完備者，其自訴之程序既違背規定，自應諭
    知不受理判決，並得不經言詞辯論為之，刑事訴訟法第 343
    條、第303條第1款、第307條規定甚明。
三、經查：
  (一)自訴人於97年12月31日對被告丙○○、壬○○、子○○、乙○○、庚○○、戊○○、癸○○、甲○○、辛○○、丁○○
    、丑○○等人提起自訴，指被告等人犯行使偽造公文書、行
    使公務員登載不實文書、行使業務登載不實文書、詐欺取財
    、背信、圖利罪等罪名，惟並未具體敘明本案各個被告犯罪
    之行為、時間、地點、所偽造之公文書名稱、所登載不實之
    公文書、業務文書名稱、各該文書之內容、各被告共同犯罪
    之行為分擔情形、被告等人詐取財物之金額結果等相關之犯
    罪事實，難認就犯罪事實已為具體記載，無從特定起訴範圍
    ，經原審法院先於98年2 月6日、4月17日應訊中命自訴代理
    人陳明，自訴代理人均表稱須另待他時陳報，原審乃再於98
    年5月19 日以裁定命自訴人於裁定送達後10日內補正上開犯
    罪事實，自訴代理人已於同年月22日收受前開裁定，惟僅提
    出因98年5月24日出國，於5月31日返台，請准予延期等情，
    此有送達證書、98年5 月25日陳報狀在卷可參，惟均未就原
    法院裁定令補正之事項加以補正，實難認為已補正關於犯罪
    事實記載之欠缺，顯屬逾期未補正犯罪事實，其起訴之程式
    已有欠缺，而依刑事訴訟法第334條、第303條第1款、第307
    條之規定，不經言詞辯論，為自訴不受理之諭知，經核並無
    不合。
  (二)上訴意旨以自訴事實範圍係包括被告等涉犯重傷害罪、偽造
    文書、使公務員登載不實、詐欺、背信等罪嫌，被告等所犯
    重傷害罪與偽造文書、使公務員登載不實、詐欺、背信等罪
    嫌間有方法結果之牽連關係，本不應割裂審理，原審就同一
    案件中重傷害部分先裁定不受理，然後就其餘罪嫌另諭知不
    受理判決，與法不合，是上訴範圍應包括刑法重傷害罪部分
    。惟查，原審已敘明自訴人自訴被告丙○○、壬○○、子○○、乙○○、庚○○、戊○○、癸○○等人共犯重傷害罪嫌
    部分，前經原審法院以91年度自字第509 號裁定駁回。自訴
    人不服提起抗告後，本院以96年度抗字第1078號駁回抗告，
    依法不得再抗告，該部分已經確定。惟自訴人仍不服提起再
    抗告，最高法院於97年1 月10日以97年度台抗字第28號以不
    得再抗告為由，駁回再抗告。從而，本件自訴人自訴被告丙○○、壬○○、子○○、乙○○、庚○○、戊○○、癸○○
    等人共犯重傷害罪部分，業經裁定確定，非原審法院更為審
    理之範圍。是以，原審並未對自訴人自訴被告丙○○、壬○○、子○○、乙○○、庚○○、戊○○、癸○○等人共犯重
    傷害罪嫌部分為判決，自訴人就此提起上訴，顯然於法不合
    ，且不能補正，亦應駁回。
  (三)至上訴理由狀另陳犯罪事實、證據及所犯法條清單所列附表
    ，用以補正自訴之犯罪事實。然查，自訴人未遵按原審法院
    裁定所載應行補正之期間，補正自訴狀應記載事項之欠缺，
    遲至提起本件上訴時，始重敘犯罪事實並提出附表，究不能
    追溯其在第一審判決前之自訴程序未曾違背，自不生補正之
    法律效果（最高法院70年度台上字第3317號、90年度台上字
    第4521號判例意旨參照）。從而，本件上訴為無理由，爰不
    經言詞辯論，判決駁回之。
據上論斷，應依刑事訴訟法第372條、第368條，判決如主文。
中    華    民    國    98    年    11    月    5     日
                  刑事第二十庭審判長法  官  楊貴雄
                                    法  官  許必奇
                                    法  官  周明鴻
以上正本證明與原本無異。
如不服本判決，應於收受送達後10日內向本院提出上訴書狀，其
未敘述上訴之理由者並得於提起上訴後10日內向本院補提理由書
（均須按他造當事人之人數附繕本）「切勿逕送上級法院」。
                                    書記官  郭彥琪
中    華    民    國    98    年    11    月    10    日


司法院資訊處製作；財團法人民間司法改革基金會備份。
